【裁判字號】    92,上易,275
【裁判日期】    921001
【裁判案由】    損害賠償
【裁判全文】
臺灣高等法院臺中分院民事判決       九十二年度上易字第二七五號
      上  訴  人  甲○○
      被  上訴人  丙○○
                  丁○○
                  乙○○
右當事人間請求損害賠償事件，上訴人對於中華民國九十二年五月十二日臺灣臺中地
方法院九十二年度重訴字第四一六號第一審判決，提起上訴，於民國九十二年九月十
七日經言詞辯論終結，本院判決如左：
      主      文
上訴駁回。
第二審訴訟費用由上訴人負擔。
      事實及理由
甲、程序方面：
    被上訴人丙○○經合法通知，未於言詞辯論期日到場，核無民事訴訟法第三百八
    十六條所列各款情形，爰依上訴人之聲請由其一造辯論而為判決，事涉程序，合
    先敘明。
乙、實體方面：
一、本件上訴人於原審起訴主張：被上訴人共同害死上訴人之子胡智，並予棄屍。
    胡智生於民國七十年十一月四日，死於九十年九月七日，依勞動基準法最低基
    本工資每月新台幣（下同）一萬五千八百元計算，其工作時間三十九年十個月，
    胡智之工資損失七百五十五萬二千四百元，上訴人喪子之痛，精神慰撫金三百
    萬元，以及胡智喪葬費五十萬元，合計請求被上訴人應賠償上訴人一千一百零
    五萬二千四百元。經原審判決駁回原告之訴後，上訴人另主張其家境清寒，無力
    繳納訴訟標的裁判費，爰聲明請求判決：(一)被上訴人丙○○引誘胡智外出買毒
    致走上不歸路，其良心道義確實應負其責，故求償二十萬元。(二)被上訴人乙○○
    協助被上訴人丁○○共同遺棄以致曝屍，故求償十萬元。(三)被上訴人丁○○明知
    胡智呼吸困難不予救治送醫急救，並夥同被上訴人乙○○遺棄郊野而造成死亡
    ，故求償四十萬元。(四)以上求償合計七十萬元，以彌補喪葬、精神慰撫之意，並
    由被上訴人負擔訴訟費用。
二、被上訴人丁○○、乙○○則均以胡智並不是伊等害死的，與伊等無關，爰均求
    為判決上訴駁回，訴訟費用由上訴人負擔。
三、被上訴人丙○○雖未於言詞辯論期日到場，惟據其於本院準備程序曾到場陳稱是
    胡智打電話叫伊去載他的，上訴人之請求無理由，爰請求判決駁回上訴人之上
    訴，訴訟費用由上訴人負擔。
四、經查上訴人主張其與胡智係母子關係，胡智於九十年九月七日死亡乙節，為
    被上訴人所不加爭執，則此部分之事實，自堪採信。次查上訴人之子胡智生前
    有注射毒品習慣，此經上訴人於九十年九月八日警訊時供陳明確，被上訴人丙○
    ○於九十年九月七日晚上七時許，騎乘車號ＫＡＰ－三０六號重型機車至臺中縣
    豐原市○街里○○路一九五巷廿七號，找其朋友胡智，受胡智之託，以前開
    機車搭載胡智至臺中縣豐原市○○街往翁社里附近馬路旁，向綽號「鴨霸」之
    成年男子（真實姓名年籍不詳）購得第一級毒品海洛因一小包後，又載胡智至
    臺中縣豐原市○○路九一八號「惠生藥房」處，以三十元購得０．五ｍｍ之注射
    針筒二支及生理食鹽水一罐交給胡智，供其施用毒品，旋以機車載胡智至臺
    中縣豐原市○○路六十五號「青春帝國網咖」前，被上訴人丙○○將機車停在該
    網咖前等候，讓胡智自行持注射針筒及生理食鹽水進入該網咖男廁所內，以所
    購得之些許海洛因混合食鹽水而裝置於注射針筒內，以注射方式施用海洛因。被
    上訴人丙○○旋以機車搭載胡智至臺中縣豐原市○○街一一八號「統帥保齡球
    館」，在該處遇到被上訴人丁○○，翌日凌晨，胡智又與被上訴人丁○○一同
    至被上訴人丁○○家中施用毒品海洛因，因施用過量，產生呼吸困難，以致其氣
    管為食物所阻塞而窒息死亡，被上訴人丁○○發覺胡智死亡，而與被上訴人乙
    ○○騎機車將胡智之屍體載往臺中縣豐原市○○路五四０巷十號前草叢遺棄，
    旋即騎機車返回統帥保齡球館，被上訴人丁○○並於同日上午五時五十分許，在
    該處以公用電話撥打一一九報案，謊稱有人醉臥路旁，經警據報趕赴現場，發現
    胡智屍體被棄置路旁，進而循線查悉上情。又胡智右下腿有兩處新注射針孔
    ，其食道內可見食物之殘渣，可能係嘔吐時反胃出來，且此食物亦進入氣管，其
    主氣管之下段至左右支氣管分岐，可見食物團及粘液卡住約四公分左右距離，足
    以造成窒息之現象，業據臺灣臺中地方法院檢察署檢察官督同法醫師、檢驗員相
    驗、解剖胡智屍體明確，有驗斷書、相驗屍體證明書、勘驗筆錄、解剖紀錄、
    驗屍及解剖報告表等附於刑事案卷，並據原審調閱影印存卷可稽，復經臺灣臺中
    地方法院檢察署檢察官將胡智之血液、胃內容物及尿液送請法務部法醫研究所
    檢測結果為：「一般毒物藥物篩檢：尿液中發現含6-Acetylmorphine、acetylco
    deine、morphine、codeine。未發現安非他命、古柯鹼、抗憂鬱劑、鎮靜安眠藥
    等成份。定量結果：血中嗎啡濃度0.41ug/ml。尿液嗎啡濃度6.79ug/ml，可待因
    1.65 ug\ml。胃內容物之嗎啡濃度0.62ug/ml，可待因0.35ug/ml．．．」，亦有
    法務部法醫研究所九十年十一月十三日法醫所九０化字第二一四０號函可稽。再
    者，本件解剖法醫師高大成法醫師依據前開相驗、解剖暨檢測結果，於偵查中鑑
    定稱：「（問：解剖鑑定報告中有關死者右腳兩個針孔是否可能是自為？）原來
    不排除他為，但依照他施用毒品的跡象，研判很有可能是他自行注射，且死者並
    無掙扎的痕跡。」、「（本件死因？）依照法醫研究所函，死者血中嗎啡濃度已
    經逐漸下降，代謝成尿液，因毒品引起的半麻醉狀態，此時如發生嘔吐，死者亦
    無法將異物吐出，終至窒息死亡。」等語明確。綜上所述，足認胡智確係自行
    注射毒品海洛因過量，以致無法將異物吐出而窒息死亡，被上訴人丙○○被判幫
    助施用第一級毒品，處有期徒刑肆月，如易科罰金，以參佰元折算壹日，緩刑貳
    年，被上訴人丁○○共同遺棄屍體，處有期徒刑拾月，被上訴人乙○○共同遺棄
    屍體，處有期徒刑拾月，緩刑肆年在案，有刑事判決影本兩份附卷可稽。
五、綜上所述，足見上訴人之子胡智係因自行注射毒品海洛因過量窒息致死，非被
    上訴人予以殺害，要可認定。至被上訴人丙○○之幫助施用毒品行為及被上訴人
    丁○○、乙○○之棄屍行為，與胡智之工資損失、上訴人之精神損失及喪葬費
    開支，實無相當之因果關係，則上訴人據之而訴請被上訴人賠償損害，自有未當
    ，不應准許。原審為上訴人敗訴之判決，並無不合，上訴意旨指摘原判決就其上
    訴聲明之範圍內判決不當，求予廢棄改判，為無理由，應予駁回。
六、據上論結，本件上訴為無理由，爰依民事訴訟法第三百八十五條第一項、第四百
    四十九條第一項、第七十八條，判決如主文。
中      華      民      國    九十二    年      十      月      一      日
~B1民事第一庭審判長法  官  林陳松
~B2                法  官  王重吉
~B3                法  官  李寶堂
右為正本係照原本作成。
不得上訴。
~B                書記官  廖次芬
中      華      民      國    九十二    年      十      月      二      日
                                                                        Ｂ


司法院資訊處製作；財團法人民間司法改革基金會備份。
